臺灣高等法院刑事判決　　　　　　　　　　　　　九十一年度上易字第一三四九號
　　上　訴　人　臺灣臺北地方法院檢察署檢察官
　　上　訴　人
　　即　被　告　丁○○
右上訴人因詐欺等案件，不服臺灣台北地方法院九十年度易字第二四五號，中華民國
九十一年四月十九日第一審判決（起訴案號：臺灣台北地方法院檢察署八十八年度偵
字第二三九七０號，併辦案號﹕台灣板橋地方法院檢察署九十年度偵緝字第二一七號
、台灣高雄地方法院檢察署九十年度偵緝字第０一七二號）提起上訴，本院判決如左
：
    主  文
原判決關於詐欺部分及所定執行刑部分，均撤銷。
丁○○連續意圖為自己不法之所有，以詐術使人將本人之物交付，累犯，處有期徒刑
貳年陸月。
    事  實
一、丁○○前因犯誣告罪，經臺灣台南地方法院判處有期徒刑三月確定，於民國八十
    六年三月二十二日執行完畢。猶不知悔改，因經營珠寶、玉器批發生意結識乙○○，並於八十七年三月初起向乙○○訂購珠寶、玉器。初時貨款支付均屬正常，
    詎其早自八十七年初起，財力即有惡化情形，復因遭人倒債，其所收受他人交付
    之支票多已無法兌現，財務狀況顯現週轉不靈，仍意圖為自己不法之所有，並基
    於概括之犯意，連續多次憑藉其先前所建立之良好信用而隱瞞其已無資力持續清
    償貨款之窘境，先後於：
  (一)八十七年三月二十八日，在台北縣板橋市○○路六三號之十二住處，向前往兜售
    珠寶之乙○○訂購價值新台幣（下同）七百七十一萬元之珠寶一批，並同時交付
    同額之客票付清貨款，以資取信，乙○○不疑有他，並與丁○○約定日後如有需
    要，即由乙○○負責將珠寶、玉器送至丁○○設於各地珠寶展覽攤位，供其選購
    。丁○○遂承上詐欺之概括犯意，先後於同年四月十二日、四月二十一日、六月
    十三日及七月九日，分別在台北市、花蓮市、高雄市、台南縣永康市等地，向乙○○詐購價值各為七百三十一萬、二百三十八萬、六百二十三萬、八百零七萬元
    之珠寶多批，其間丁○○於八十七年四月二十一日曾退還先前所選購價值二百三
    十八萬元之珠寶一批，又選購同價值之珠寶一批，並陸續交付面額共計二千一百
    六十一萬元之客票予乙○○，以資取信，致乙○○再度陷於錯誤，依其指示多次
    交付上述價值之珠寶。總計乙○○計交付二千九百三十二萬元之珠寶予丁○○，
    但被告交付予乙○○之支票中，有一千一百四十五萬元之支票未獲兌付。
  (二)丁○○復承上開詐欺之概括犯意，先後於八十八年三月二十二日、同年三月二十
    六日，在台北縣板橋市○○街五三號「萬國皮行」內，以允諾給付額外佣金為由
    ，央請丙○○向他人調購玉石、珠寶，丙○○不疑有詐，陸續交付價值合計一百
    十三萬元之玉鐲一個、馬鞍戒二個、祖母綠戒六個、小Ａ蛋面九個、Ａ蛋面一個
    、Ａ蛋鞍二個、珊瑚零配件及玉石手鐲一批等物。嗣屢經催討，丁○○乃於八十
    八年四月初，先後三次以向他人購得或取得無兌現可能之空頭支票四紙（面額各
    為五十萬元、三十五萬元、四十五萬元及六十八萬五千元，合計一百九十八萬五
    千元），交付丙○○，用以抵付貨款。嗣乙○○、丙○○屆期陸續提示丁○○所
    交付之上開支票（其中乙○○部分共計有面額一千一百四十五萬元，丙○○部分
    共計一百九十八萬五千元之支票），經提示退票不獲兌付，屢經催討，丁○○均
    不置理，二人始知受騙。
  (三)丁○○續基於上開詐欺之概括犯意，於八十九年六月二十日晚上九時三十分許，
    在高雄市苓雅區○○○路一四一號十二樓之一，冒稱姓張，以選購珠寶為由，騙
    使甲○○出示珠寶供丁○○挑選，丁○○選定並經包裝後，假藉再檢查有無瑕疵
    為由，用以假換真之方式，將翡翠蛋面二個（值約一百五十萬元）、滿天星冰種
    手鐲（值約二十五萬元）、三采彌陀玉墜（值約八萬元）、三采觀音玉墜（值約
    五萬元）及荷花翡翠玉珮（值約二十五萬元）各一只，詐騙得手，為掩飾犯行，
    除交付定金三千元予甲○○外，並佯稱﹕經選定之珠寶於款項匯付後再前往拿取
    。丁○○離去後，甲○○旋發現有異而查覺。
二、案經被害人乙○○訴請臺灣台北地方法院檢察署檢察官偵查起訴，被害人丙○○
    、甲○○告訴，臺灣板橋地方法院檢察署檢察官及台灣高雄地方法院檢察署移送
    併案審理。
    理  由
一、右開事實，訊之被告丁○○除否認對乙○○有詐欺之犯意外，餘經被告坦承不諱
    ，核與告訴人乙○○、丙○○、甲○○於警訊、偵查或原審指述之情節相符（見
    八十八年度偵字第二三九七０號偵卷告訴狀、板橋地檢署八十八年度他字第一六
    八五號偵卷第二二至二三頁、本院九十一年一月三日、同年二月二十一日訊問筆
    錄、高雄市警察局苓雅分局刑事偵查案卷、高雄地檢署八十九偵字第一七六二五
    卷第十六、十七頁），並有乙○○提出被告所交付之支票及退票理由單影本八份
    （面額共計八百二十六萬元，見偵卷第六至十三頁），丙○○提出被告所交付之
    支票及退票理由單影本四份、估價單影本二紙為憑（見他字卷第六至七頁、本院
    易字第一七七六號卷第九七頁）。
二、被告雖否認詐欺乙○○，然被告供承於八十七年初即遭人倒帳致週轉不靈，開始
    週轉不靈後，仍隱瞞上情，向乙○○購買大批珠寶、玉石等語在卷（見一五○八
    號偵查卷第四十九頁）；又稱﹕向乙○○購得之珠寶都持之質押借錢，用以清償
    先前所開立之支票等語（見原審偵緝卷第四一頁）。足見被告財力明顯出現危機
    ，並以借新債還舊債之方式，表面維持，再觀被告集中於三月至七月之間五月之
    內，向告訴人乙○○大量訂購價值二千一百六十一萬元之珠寶、玉石，並任由其
    中面額共計一千一百四十五萬元之支票屆期提示不獲付款，顯見被告於訂購之始
    ，即有將來不付款之意，或若無力付款，亦在所不惜，顯有為自己不法所有之詐
    欺意圖。再者﹔告於原審訊問時坦承其交付予告訴人丙○○之四紙支票中，有三
    紙係花錢購得之空頭支票，另一紙支票則為客戶所交付等語（見本院九十一年月
    三日訊問筆錄），亦可見被告向丙○○購買珠寶時，已無清償能力，益見其對丙○○有詐欺犯意。至於被告所辯其向乙○○購買珠寶，一向信用良好，並取得乙○○之信任，實係因遭人倒帳始無法付款，否則被告經營珠寶生意多年，接觸廠
    商數十家，何以僅詐欺乙○○一人？又被告若有意詐欺，何以於八十七年四月二
    十一日將先前選購價值二百三十八萬元之珠寶退回？經查被告初向乙○○購買之
    珠寶，曾如數給付價款，並因此而取得乙○○之信任之事實，固為乙○○所是認
    ，然其後被告於清償能力顯有不足時，猶大量向乙○○進貨，已如前述，則被告
    有將來不付款之犯意，已極明確，若再對照被告受乙○○之託，代乙○○持票向
    他人調借款項所得及向乙○○借得之珠寶，被告均將之侵占入己之事實（被告所
    涉侵占部分，經原審判處罪刑，被告上訴後撤回，已告確定），更可印證被告其
    後向乙○○購買時，已無力清償。因之尚不待僅以被告曾向乙○○購買珠寶多時
    ，且多如數支付價款，即推認其後之交易亦屬正常，被告所辯遭人倒帳始無法支
    付云云，自不可採。此外，被告於八十七年四月二十一日固曾以無法出售為由，
    將價值二百三十八萬元之珠寶退回乙○○，然被告另選購同價值之珠寶，乙○○
    並已交付之事實，已經乙○○指述在卷（見原審易緝卷第八九頁），自不得僅以
    被告曾有上述退貨，即為有利被告之認定。
三、核被告丁○○所為，係犯刑法第三百三十九條第一項之詐欺取財罪。被告先後多
    次詐欺犯行，時間緊接、犯構成要件相同之罪名，均顯係基於概括犯意反覆為之
    ，應各依連續犯規定，論以一罪，並依法加重其刑。被告對丙○○、甲○○詐欺
    部分，雖未據檢察官起訴，然此部分犯行，與對乙○○詐欺部分，有連續犯之裁
    判上一罪關係，為起訴效力所及，基於審判不可分原則，本院自得併予審究。次
    查被告有如事實欄所載犯罪、科刑及執行情形，有台灣高等法院檢察署刑案紀錄
    檢附表可按，其於五年內再犯本件最重本刑為有期徒刑以上之罪，為累犯，應依
    法遞加重其刑。原審認被告罪證明確，並據以論罪科刑，固非無見。惟被告佯稱
    選購，騙使甲○○交付珠寶，再以掉包方式取得珠寶所為，與單純趁人之不注意
    而取他人之財物之竊盜罪之構成要件，尚有不同；反觀被告自始即無選購之意，
    其冒稱姓張，以選購為由，使甲○○交付珠寶，目的即在騙取財物，被告取得甲○○交付珠寶之同時，即有不法所有之意圖，被告進而掉包，則在掩飾犯行，以
    求脫身，核其所為係犯刑法第三百三十九條第一項之詐欺取財罪，原審判決以被
    告前開所為係犯竊盜罪，尚有未洽。檢察官就此部分上訴，指摘原判決不當，為
    有理由，被告上訴否認詐欺乙○○雖無理由，然原審判決既有未當，自應由本院
    就被告詐欺部分及定執行刑部分撤銷改判。並審酌被告之犯罪動機，所用手段雖
    非重大，但詐欺金額龐大，造成告訴人極大損害，所生危害匪淺，且事後未能達
    成和解及犯罪後態度等一切情狀，量處如主文所示之刑。
據上論斷，應依刑事訴訟法第三百六十九條第一項前段、第三百六十四條、第二百九
十九條第一項前段，刑法第五十六條、第三百三十九條第一項、第四十七條，罰金罰
鍰提高標準條例第一條前段，判決如主文。
本案經檢察官鍾鳳玲到庭執行職務。
中      華      民      國      九十一      年      七      月    九    日
                              臺灣高等法院刑事第七庭
                                  審判長法  官  吳  啟  民
                                        法  官  蘇  隆  惠
                                        法  官  林  瑞  斌
右正本證明與原本無異。
不得上訴。
                                        書記官  丁  淑  蘭
中      華      民      國      九十一      年      七      月    九    日
附錄本判決論罪科刑法條：
刑法第三百三十九條第一項
意圖為自己或第三人不法之所有，以詐術使人將本人或第三人之物交付者，處五年以
下有期徒刑、拘役或科或併科一千元以下罰金。
